【裁判字號】    97,聲再,4
【裁判日期】    970605
【裁判案由】    聲請再審
【裁判全文】
臺灣高等法院高雄分院刑事裁定           97年度聲再字第4號
再審聲請人
即受判決人  甲○○
                    （現於臺灣臺中監獄臺中分監執行中）
上列再審聲請人因詐欺案件，對於本院96年度上易字第929 號民
國96年11月21日確定判決（原審案號：臺灣高雄地方法院95年度
易字第1791號；起訴案號：臺灣高雄地方法院檢察署95年度偵字
第22706 號），聲請再審，本院裁定如下：
    主  文
再審之聲請駁回。
    理  由
一、聲請意旨略以：按刑法第339 條詐欺罪，係指以詐術意圖謀
    取不法之利益為要件，故本件之爭點應在於告訴人宋倫國交
    付部分車款，並使用車牌號碼ZR-2528 號自用小客車（下稱
    系爭車輛）1 年期間，是否知悉系爭車輛尚有貸款未繳清乙
    節。查一審於詰問宋倫國時，係以遠距訊問方式為之，礙於
    傳輸品質及時間限制，並無法明確釐清疑點，乃一審逕自依
    此而為再審聲請人即受判決人（下稱聲請人）有罪之判決，
    經聲請人上訴後，本院為二審審理時，竟亦未就此部分進行
    調查，即駁回聲請人詰問宋倫國之請求，僅就一審判決書所
    載而為論斷並駁回上訴，所為顯然失去上訴之意義，而有損
    於聲請人之權益。再者，社會大眾於購買車輛時，若未給付
    貨款完畢，車商不會將車輛交付買方使用，此為公眾週知之
    事實，依刑事訴訟法第157 條規定，無庸舉證。本件宋倫國
    僅先支付新臺幣（下同）50萬元，即使用價值130 萬元之系
    爭車輛，不僅時間持續達1 年之久，期間復未返還該車輛或
    為任何異議，依此情節，實難為宋倫國就系爭車輛有貸款之
    事不知情，並進而為聲請人對宋倫國施有詐術之認定。原確
    定判決調查證據既未給予聲請人詰問宋倫國之機會，為求法
    律之公平、公正，爰聲請本院准予再審等語。
二、按「不得上訴於第三審法院之案件，除前條（第420 條）規
    定外，其經第二審確定之有罪判決，如就足生影響於判決之
    重要證據漏未審酌者，亦得為受判決人之利益，聲請再審。
    」刑事訴訟法第421 條定有明文。而該條文所謂「足生影響
    於判決之重要證據漏未審酌」，係指當事人於第二審法院判
    決前所提出之證據，足以影響、變更判決結果，而法院漏未
    審酌而言，如第二審判決前所提出之證據，經第二審法院依
    調查之結果，本於論理法則、經驗法則，取捨證據、認定事
    實，並已於理由內敘明其取捨之理由者，則不包括之。易言
    之，所謂「有足以影響於判決之重要證據漏未審酌」者，必
    該證據已經提出卻漏未審酌，且該證據確為真實，而足以認
    定受判決人應受無罪、免訴、免刑或輕於原確定判決所認定
    之罪名始可，否則如不足以推翻原確定判決所認定之罪名，
    而僅據以爭執原確定判決對證據之取捨者，仍不能准許再審
    。
三、聲請人固執前開情詞為其聲請再審之理由，惟查：
  (一)「遠詎訊問」雖係於當事人或證人未到審理法院設置之法庭
    之情況下，透過電子網路設備，由在庭之法官、訴訟當事人
    （檢察官、被告）或辯護人訊問（詰問）未在庭之當事人或
    證人之審理方法，惟該等電子網路設備，係於傳輸狀況良好
    之情況下，由在庭與未在庭者，以雙向方式溝通、審訊，亦
    即不論是否在庭之一方，均得藉該網路設備立即且完整地訊
    問或答覆他方。以該等方式所為之案件審理，除受訊問者是
    否當場在庭一節，有所差異外，餘與一般案件審理程序並無
    何不同之處，並無可能發生因礙於傳輸品質及時間限制，致
    無法明確釐清疑點之情事，此為本院辦理刑事審判依經驗累
    積職務上所知之事。是以，本件聲請人主張第一審係以遠距
    訊問方式詰問宋倫國，導致無法釐清事實，第二審復駁回聲
    請人詰問宋倫國之請求，顯然有損於聲請人權益云云，誠無
    足採，且揆諸前揭說明，第一審藉遠距訊問宋倫國，而第二
    審因認宋倫國業經詰問明確，此部分之證據無再為調查之必
    要而未予調查，亦非原確定判決有何「足生影響於判決之重
    要證據漏未審酌」之違誤。
  (二)至聲請人又主張依宋倫國購車後給付部分價款及使用系爭車
    輛之情，難以為其不知系爭車輛有貸款之事之認定等語。惟
    聲請人此部分之主張，實係就原確定判決取捨證據、認定事
    實所為之指摘，尚非刑事訴訟法第420 條各款所列得聲請再
    審之事由，亦不合同法第421 條所謂「足生影響於判決之重
    要證據漏未審酌」之情事，故聲請人據之聲請再審，顯與法
    不符。
四、綜據上述，本件聲請人聲請再審所執之理由，既不符刑事訴
    訟法第420 條各款所列得聲請再審之事由，復與同法第421
    條所謂「足生影響於判決之重要證據漏未審酌」之情形有間
    ，則聲請人據之聲請再審，為無理由，應予駁回。
據上論結，依刑事訴訟法第434 條第1 項，裁定如主文。
中    華    民    國    97    年    6     月    5     日
              刑事第一庭    審判長法  官  翁慶珍
                                  法  官  莊崑山
                                  法  官  徐美麗
以上正本證明與原本無異。
本裁定不得抗告。
中    華    民    國    97    年    6     月    5     日
                                  書記官  賴梅琴


司法院資訊處製作；財團法人民間司法改革基金會備份。
